【裁判字號】    94,訴,257
【裁判日期】    951220
【裁判案由】    侵權行為損害賠償
【裁判全文】
臺灣花蓮地方法院民事判決               94年度訴字第257號
原      告  丁○○
訴訟代理人  黃健弘律師
被      告  長雄交通企業股份有限公司
法定代理人  甲○○
訴訟代理人  乙○○
上列當事人間請求侵權行為損害賠償事件，本院於民國95年12月
19日言詞辯論終結，判決如下：
    主    文
被告應給付原告新台幣捌拾伍萬陸仟玖佰元及自民國九十四年十
月二十八日起至清償日止，按年息百分之五計算之利息。
訴訟費用由被告負擔。
本判決第一項於原告以新台幣貳拾捌萬元供擔保後，得假執行。
但被告如於假執行程序實施前以新台幣捌拾伍萬陸仟玖佰元預供
擔保，得免為假執行。
    事實及理由
一、原告主張：
  (一)被告僱用之司機即被告丙○○（現在花蓮分監執行中，於言
    詞辯論期日未受合法送達，將另行審結）係以駕駛營業大貨
    車為業，於民國93年6月11日下午4時10分許，丙○○駕駛被
    告長雄公司所有之車號GT-692號營業用大貨車，沿花蓮縣台
    九線由北往南方向行駛，途經花蓮縣鳳林鎮台九線235公里5
    百公尺處，應注意在劃有方向限制線之路段，不得駛入來車
    車道內，竟過失侵入對向之北上車道，致與原告所駕駛之車
    號G6-3953號自小客車對撞，致原告受有臉部撕裂傷、右手
    多處撕裂傷、左側膝蓋骨骨折、左側動眼神經創傷性麻痺、
    右側第16顆牙齒骨折等傷害，丙○○之過失傷害行為，業經
    鈞院94年度交易緝字第2號、台灣高等法院花蓮分院95年度
    交上易字第3號判決有期徒刑7月確定，爰依民法第184條第1
    項前段、第188條第1項之侵權行為規定，請求被告連帶負賠
    償責任等語。
  (二)請求項目及金額：
  1.醫療費用：35,410元。
  2.救護車費：2千元。
  3.牙醫手術費及裝牙費11,000元
  4.減少勞動能力部分：原告任職於花蓮縣明利國小教師，因車
    禍受傷後之8個月期間，損失薪水40,232元。又原告每月薪
    水為44,525元，受有左側髖骨骨折、左眼外傷性第三腦神經
    併兩眼視野缺損、複視，現仍有複視現象，無法矯正，屬勞
    工保險殘廢給付標準表第13級殘廢，減少勞動能力23.07%，
    而原告受傷時為24歲，至60歲退休時止，尚有36年可以工作
    ，故請求此部分勞動能力減損之損害（計算式：44,525元×
    23.07%×20.2745=208,258元）。
  5.看護費用：原告因車禍受傷需專人看護，費用為6萬元。
  6.慰撫金：原告身為小學教師，年僅24歲，受有此意外除兩次
    住院治療外，現左眼眼球無法往上、往下看，且已成為複視
    終身殘廢，原告需改學生作業造成極大困擾，時會有頭暈症
    狀，故請求50萬元。
  (三)並聲明：被告應連帶給付原告856,900元及自起訴狀繕本送
    達之翌日（即94年10月28日）起至清償日止，按年息百分之
    五計算之利息；願供擔保，請准宣告假執行。
三、被告則以：
  (一)同意支付醫療費35,410元、救護車費2千元、牙醫費11,000
    元、看護費6萬元、薪水損失40,232元，慰撫金50萬元。對
    於原告因此受有複視之勞動能力減損比例為百分之23.07和
    工作年數36年和月薪不爭執。惟認為是原告超車不當，原告
    有百分之七十之過失，要主張過失相抵等語置辯。
  (二)並聲明：原告之訴駁回；如受不利判決，願供擔保請准免為
    假執行。
四、兩造協議限縮爭點為：被告抗辯原告超車不當，與有百分之
    七十之過失，有無理由？（此對被告有利之事實，依民事訴
    訟法第277條之規定，應由被告舉證）並陳明對他造其他事
    實陳述、主張及所提證據形式真實性不爭執。
五、按因故意或過失，不法侵害他人之權利者，負損害賠償責任
    ；受僱人因執行職務，不法侵害他人之權利者，由僱用人與
    行為人連帶負損害賠償責任。但選任受僱人及監督其職務之
    執行，已盡相當之注意或縱加以相當之注意而仍不免發生損
    害者，僱用人不負賠償責任；又按不法侵害他人之身體或健
    康者，對於被害人因此喪失或減少勞動能力或增加生活上之
    需要時，應負損害賠償責任；另不法侵害他人之身體、健康
    、名譽、自由、信用、隱私、貞操，或不法侵害其他人格法
    益而情節重大者，被害人雖非財產上之損害，亦得請求賠償
    相當之金額，民法第184條第1項前段、第188條第1項、第19
    3條第1項、第195條第1項分別定有明文。又損害之發生或擴
    大，被害人與有過失者，法院得減輕賠償金額，或免除之。
    重大之損害原因，為債務人所不及知，而被害人不預促其注
    意或怠於避免或減少損害者，為與有過失。前二項之規定，
    於被害人之代理人或使用人與有過失者，準用之，民法第21
    7 條亦有明文可參。
六、經查：
  (一)原告主張丙○○就系爭車禍發生，應負完全之過失責任乙節
    ，由本院依兩造合意囑託逢甲大學車輛行車事故鑑定研究中
    心鑑定無誤，認丙○○駕駛營大貨車，跨越中心方向限制線
    ，侵入來車道為肇事原因，丁○○駕駛自小客車並無肇事因
    素乙節，並有上開刑事判決兩份可參，是本院認原告就丙○
    ○之過失責任，已盡舉證責任，應由被告證明原告與有百分
    之七十之過失。
  (二)被告援引台灣省車輛行車事故覆議鑑定委員會93年10月26日
    府覆議字第9320881號函，作為唯一之舉證，然經核該覆議
    報告僅述「本案依警卷之跡證資料研析，丁○○駕駛自小客
    車，超越前車後駛回本車道途中，與迎面對向偏左閃避駛來
    之丙○○駕駛營大貨車發生肇事之可能性較大」並未說明究
    竟如何研析，所憑據之具體跡證為何，尚難採信。又本院依
    職權調閱本院93年度交易字第24號、94年度交易緝字第2號
    、93年度核退字第1496號、核退偵字第448號、花蓮縣警察
    局刑案偵查卷宗鳳警刑字第093000732號等卷宗，認依照照
    片顯示之丙○○車輛煞車痕係由己方車道開始，延伸入對向
    車道，並無跡證顯示原告先有不當跨越超車，造成丙○○須
    跨越、侵入原告車道，閃避原告之行為，是被告抗辯原告與
    有百分之七十之過失，不足採信。
  (三)被告既不爭執原告每月薪水44,525元、勞動能力減損比例為
    百分之23.07，工作年數為36年，則依霍夫曼係數扣除中間
    利息後，原告請求勞動能力損害208,258元，應予准許，其
    餘請求項目及金額均經被告同意，核屬必要、適當，亦應准
    許。
  (四)是原告依據民法第184條第1項前段、第188條第1項之侵權行
    為規定，請求被告與丙○○連帶給付856,900元（計算式：
    35,410+2,000+11,000+60,000+40,232+208,258+500,000=85
    6,900）及遲延利息，為有理由，應予准許。訴訟費用亦應
    由被告與丙○○連帶負擔，附此敘明。兩造分別陳明願供擔
    保，請求宣告假執行及免為假執行，就原告勝訴部分，經核
    均無不合，爰分別酌定相當之擔保金額准許之。
七、本件業經行集中審理並整理爭點，兩造於言詞辯論終結前，
    並均陳明無其他陳述、答辯及舉證，事證已臻明確，其他卷
    內現存之主張、陳述、攻防方法及證據，核與本件判決之基
    礎不生影響，爰不一一詳予論述，併此敘明。
結論：本件原告之訴為有理由，依民事訴訟法第78條、第390條
第2項、第392條第2項，判決如主文。
中    華    民    國    95    年    12    月    20    日
                        臺灣花蓮地方法院民事庭
                            法      官  蕭一弘
上列正本證明與原本無異。
如對本判決不服，應於送達後20日內，向本院提出上訴狀（應抄
附繕本）。
中    華    民    國    95    年    12    月    20    日
                            法院書記官  紀龍年


司法院資訊處製作；財團法人民間司法改革基金會備份。
